【裁判字號】    97,上,300
【裁判日期】    980311
【裁判案由】    清償借款
【裁判全文】
臺灣高等法院民事判決                  97年度上字第300號
上  訴  人  丙○○○
訴訟代理人  楊申田律師
被  上訴人  中國信託商業銀行股份有限公司
法定代理人  丁○○
訴訟代理人  甲○○
上列當事人間清償借款事件，上訴人對於中華民國97年2月5日臺
灣臺北地方法院97年度訴字第466 號第一審判決提起上訴，本院
於98年2月25日言詞辯論終結，判決如下：
    主      文
上訴駁回。
第二審訴訟費用由上訴人負擔。
    事實及理由
一、被上訴人主張：上訴人與原審共同被告盧瑞隆為連帶借款人
    ，於民國（下同）84年7月8日分別向伊借款新臺幣（下同）
    1,050萬元及120萬元，約定借款期間各自84年8月4日起至10
    4 年8月4日止、84年8月4日起至89年8月4日止，利息均按伊
    基本放款利率加碼週年利率1.35% 機動計算，按月平均攤還
    本息，逾期清償在6個月以內者，按上開利率10%，超過6 個
    月者，按上開利率20% 計付違約金（下稱系爭借款）。詎上
    訴人與盧瑞隆僅繳納本息各至91年7月1日、91年10月16日止
    ，尚欠本金各231萬9,934元、48萬2,453元，及分別自91年7
    月2 日、91年10月17日起各按週年利率8.47%、9.47%計算之
    利息及違約金未為清償，依約視為債務全部到期。爰求為命
    上訴人與盧瑞隆連帶給付280萬2, 387元，及其中231萬9,93
    4元自91年7月2日起至清償日止，按週年利率8.47%計算之利
    息，並自91年8月3日起至清償日止，逾期在6 個月以內者，
    按上開利率10%，逾期超過6 個月者，按上開利率20%計算之
    違約金；其中48 萬2,453元自91年10月17日起至清償日止，
    按週年利率9.47% 計算之利息，並自91年11月18日起至清償
    日止，逾期在6個月以內者，按上開利率10%，逾期超過6 個
    月者，按上開利率20% 計算之違約金（原審為上訴人敗訴之
    判決，上訴人不服，以基於其個人關係之抗辯提起上訴），
    並答辯聲明：上訴駁回。
二、上訴人則以：盧瑞隆於84年間邀伊為連帶保證人，向被上訴
    人借用系爭借款，並提供其所有門牌號碼高雄市○○區○○
    路15號房地（下稱系爭不動產）設定抵押權（下稱系爭抵押
    權），伊雖在被上訴人指示之「連帶借款人」欄簽名、蓋章
    ，惟伊係擔任連帶保證人而非連帶借款人。嗣盧瑞隆無法負
    擔系爭借款利息，經被上訴人同意，於91年6 月26日將系爭
    不動產出賣予訴外人乙○○，以賣得之價金清償系爭借款，
    被上訴人並於91年7月2日塗銷系爭抵押權，不足清償部分，
    盧瑞隆則以信用貸款方式另行向被上訴人借款（下稱另筆借
    款）以為清償，系爭借款已全數清償完畢。茲被上訴人所追
    討者乃另筆借款，因保證債務為從債務，系爭借款既已因盧
    瑞隆全部清償而不存在，伊之保證債務自無從發生，而另筆
    借款並非民法第320 條所稱之新債清償，縱認屬新債清償，
    因保證契約不準用新債清償之相關規定，伊對另筆借款亦無
    庸負責。況被上訴人未經伊同意，即拋棄系爭抵押權及免除
    盧瑞隆之系爭借款債務，依民法第751條及第343條規定，伊
    自免為保證責任等語，資為抗辯。並上訴聲明：(一)原判決不
    利於上訴人部分廢棄。(二)上開廢棄部分，被上訴人在第一審
    之訴駁回。
三、經查：
  (一)被上訴人主張上訴人與盧瑞隆為連帶借款人，向伊借款合計
    1,170萬元（即系爭借款）之事實，業據提出借據（2紙）、
    約定書、放款帳戶主檔查詢、放款帳戶還款交易明細、放款
    帳戶利率查詢等為證（見原審卷第6頁至第22頁、本院卷第3
    7 頁至第38頁、第41頁至第53頁），而上訴人就各該證據之
    真正亦不爭執，堪信為真實。上訴人雖辯稱伊係擔任系爭借
    款之連帶保證人，而非連帶借款人云云，惟按解釋契約，固
    須探求當事人立約時之真意，不能拘泥於契約之文字，但契
    約文字業已表示當事人真意，無須別事探求者，即不得反捨
    契約文字而更為曲解（最高法院17年上字第1118號判例意旨
    參照）。觀諸上開2 紙借據之立據人欄有「連帶借款人」及
    「連帶保證證人」2 欄，上訴人係於「連帶借款人」欄簽名
    、蓋章，可徵上訴人係以連帶借款人之身分與被上訴人簽訂
    系爭借款契約；再觀諸盧瑞隆及訴外人蔡明勳於84年7月8日
    另向被上訴人借款之2 紙借據（見本院卷第39頁至第40頁）
    ，上訴人則係於「連帶保證人」欄簽名、蓋章，並代理蔡明
    勳於「連帶借款人」欄及其對保欄簽名、蓋章，益徵上訴人
    知悉「連帶借款人」與「連帶保證人」之不同。上訴人既係
    於系爭借款借據之連帶借款人欄簽名、蓋章，上訴人自係系
    爭借款之連帶借款人而非連帶保證人，上訴人所為上開抗辯
    ，應不足取。
  (二)民法第751 條固規定「債權人拋棄為其債權擔保之物權者，
    保證人就債權人所拋棄權利之限度內，免其責任」，惟查上
    訴人既非系爭借款之連帶保證人，自無上開條文及其他有關
    保證規定適用之餘地。上訴人雖又辯稱盧瑞隆於91年6 月26
    日將系爭不動產出賣予乙○○，以賣得之價金清償系爭借款
    ，不足清償部分則以信用貸款方式另行向被上訴人借用另筆
    借款以為清償，系爭借款已全數清償完畢，且被上訴人拋棄
    系爭抵押權及免除盧瑞隆之系爭借款債務，伊免為保證責任
    云云，惟按抵押權人於債權已屆清償期而未受清償時，除得
    聲請法院拍賣抵押物，就其賣得價金受償外，尚得訂立契約
    取得抵押物之所有權，或用拍賣以外之方法處分抵押物而取
    償，此觀諸民法第873條第1 項、第878條之規定自明。查被
    上訴人主張伊係於盧瑞隆出售系爭不動產，並於91年7月1日
    以賣得之價款清償系爭借款部分債務後，始於91年7月2日塗
    銷系爭抵押權設定登記乙節，業據提出放款債務還款交易明
    細為證（見本院卷第89頁至第90頁），核與上訴人提出之高
    雄市三民地政事務所民眾閱覽異動索引、建物登記謄本、土
    地登記謄本（見本院卷第28頁至第33頁）所登載內容相符，
    可見被上訴人同意盧瑞隆自行出賣系爭不動產，係被上訴人
    以拍賣以外之方法處分系爭不動產而取償，未可認被上訴人
    係拋棄擔保系爭借款債權之系爭抵押權或免除盧瑞隆之系爭
    借款債務，且無證據證明系爭借款已全數清償完畢，上訴人
    援引民法第751條及第343條規定主張免責，顯乏所據。況依
    系爭借款約定書第11條第2 款約定：「本借款債務，如貴行
    （指被上訴人）同意更換、拋棄或先行贖回擔保物之一部或
    全部，或允許主債務人延期清償、或分期清償，均無須再徵
    求保證人之同意，保證人仍負全部債務之連帶保證責任」（
    見本院卷第91頁），兩造於簽訂系爭借款契約時，亦已合意
    排除民法第751 條規定之適用，是上訴人所為此部分之抗辯
    ，亦非可取。
四、從而，被上訴人依系爭借款借據之約定，請求上訴人與盧瑞
    隆應連帶給付280萬2,387元，及其中231萬9,934元自91年7
    月2日起至清償日止，按週年利率8.47%計算之利息，並自91
    年8月3日起至清償日止，逾期在6 個月以內者，按上開利率
    10%，逾期超過6個月者，按上開利率20% 計算之違約金；其
    中48 萬2,453元自91年10月17日起至清償日止，按週年利率
    9.47% 計算之利息，並自91年11月18日起至清償日止，逾期
    在6個月以內者，按上開利率10%，逾期超過6 個月者，按上
    開利率20% 計算之違約金，應予准許。原審為上訴人敗訴之
    判決，核無不合。上訴意旨指摘原判決此部分不當，求予廢
    棄改判，為無理由，應予駁回。
五、本件事證已臻明確，兩造其餘之攻擊或防禦方法及未經援用
    之證據，經本院斟酌後，認為均不足以影響本判決之結果，
    自無逐一詳予論駁之必要，併此敘明。
據上論結，本件上訴為無理由，依民事訴訟法第449條第1項、第
78條，判決如主文。
中    華    民    國    98    年    3     月    11    日
                    民事第十二庭
                        審判長法  官  陳駿璧
                              法  官  陳邦豪
                              法  官  王麗莉
正本係照原本作成。
如不服本判決，應於收受送達後20日內向本院提出上訴書狀，其
未表明上訴理由者，應於提出上訴後20日內向本院補提理由書狀
（均須按他造當事人之人數附繕本）上訴時應提出委任律師或具
有律師資格之人之委任狀；委任有律師資格者，另應附具律師資
格證書及釋明委任人與受任人有民事訴訟法第466條之1第1項但
書或第2項（詳附註）所定關係之釋明文書影本。
中    華    民    國    98    年    3     月    12    日
                              書記官  劉美垣
附註：
民事訴訟法第466條之1（第1項、第2項）：
對於第二審判決上訴，上訴人應委任律師為訴訟代理人。但上訴
人或其他法定代理人具有律師資格者，不在此限。
上訴人之配偶、三親等內之血親、二親等內之姻親，或上訴人為
法人、中央或地方機關時，其所屬專任人員具有律師資格並經法
院認為適當者，亦得為第三審訴訟代理人。


司法院資訊處製作；財團法人民間司法改革基金會備份。
